【裁判字號】    90,易,955
【裁判日期】    900601
【裁判案由】    贓物
【裁判全文】
臺灣桃園地方法院刑事判決                            九十年度易字第九五五號
    公  訴  人  臺灣桃園地方法院檢察署檢察官
    被      告  乙○○
右列被告因贓物案件，經檢察官提起公訴（八十九年度偵字第一七六三一號），本院
判決如左：
    主      文
乙○○故買贓物，處有期徒刑肆月，如易科罰金以佰元折算壹日。
    事      實
一、乙○○於民國八十九年十月三日中午十二時以後之同月初某日，在桃園縣八德市
    ○○路○段七六號其開設之「宇祥通訊行」內，明知某不詳年籍姓名之男子所攜
    來販售，諾基亞牌八八五０型，機身編號為000000000000000號
    之銀灰色手機一具係來路不明之贓物（該具手機係屬甲○○所有，於八十九年十
    月三日中午十二時許，在桃園縣桃園市○○街四六號前遭人搶奪），竟仍以新台
    幣（下同）四千元之價格向之買受，且旋於翌日以一萬一千五百元之高價，轉售
    予不知情且係應吳俊忠之委託出面代購之徐文風。嗣經警循線追贓，始查悉上情
  。
二、案經台北市政府警察局移送台灣桃園地方法院檢察署檢察官偵查起訴。
    理      由
一、訊據被告乙○○，固坦於前開、地，給付四千元向某男子收購右揭諾基亞牌八八
    五０型中古手機一具，嗣並以一萬一千五百元之價格轉售予受託出面代購之徐文
    風等情不諱，惟矢口否認故買贓物犯行，辯稱其除支付四千元之外，另以值七千
    元之全新易利信牌Ｔ二八型手機一具與之互易該具諾基亞牌八八五０型手機，其
    並不知購入之手機為贓物云云。但查，前述該具諾基亞牌八八五０型，機身編號
    000000000000000號之銀灰色手機一具，係屬甲○○所有，惟於
    八十九年十月三日中午十二時許，在桃園縣桃園市○○街四六號前遭人搶奪等情
    ，業據被害人甲○○於警訊及偵查中指述甚明，且有報案資料即「重大刑案作業
    －端未機查詢報表」一份、贓物領據一紙在卷可憑。自是堪認被告購入及轉售之
    該具諾基亞牌八八五０型手機係屬贓物無訛。次查，持舊手機換購新手機者，率
    皆因原用之手機機型老舊、功能不敷使用或因外型不夠酷炫，為追求功能更齊備
    、完整或機型更現代、酷炫，換言之，亦即係為達「升級」之目的始有汰舊換新
    之可能，鮮聞有反向操作猶降格以求之情事，職是，被告稱該男子係持市場定位
    屬高檔貨之諾基亞八八五０型手機，「降格以求」，竟與之換購市場品級較低下
    之易利信Ｔ二八型手機，並由其另行給付四千元云云，此種「汰舊換新」之交易
    過程，顯與常情未合，已難採信，抑且，基於存貨控管及盈虧之核算，開店營商
    者，對其所進、銷貨物之品類、成本等各項資料，莫不設帳詳載，有案可循，然
    被告竟未留存其所換出該具易利信Ｔ二八型手機之機型編號及交易紀錄等相關資
    料，更顯詭異，箇中有何蹊蹺，實不難尋繹，除其並未曾換出該具易利信Ｔ二八
    型手機，因之，無此「互易」之相關手機機型貨號等交易紀錄乙情外，已別無他
    由，從而稽此二端，足徵被告辯稱係另以全新易利信Ｔ二八型手機一具與該男子
    交換云云，明顯不實，不足採信，準此，被告係僅以四千元之價格向該男子購入
    該具諾基亞八八五０型手機之情，堪認無疑。查被告既開設通訊行，專營電信器
    材、設備之販售，則其對該具中古手機應有之市價自知之甚稔，況嗣被告係以一
    萬一千五百元轉售該具手機，此除據被告承明在卷外，並經證人徐文風於警訊、
    偵查及本院審理時陳明，顯見該具中古手機確有如斯之行情，此當必為被告所詳
    悉，由是，被告竟以四千元之低價購入價值萬元之手機，顯不相當，佐此情，則
    被告對該支手機係屬來路不明之贓物，因而持有者始願賤價求售之情，焉有不知
    之理？其辯稱不知為贓物云云，核屬卸責之詞，委無足採。至證人徐文風於本院
    審理時雖結證稱「其聽被告說」該諾基亞八八五０型手機係以易利信Ｔ二八型手
    機換入並支付四千元云云，惟此核屬傳聞之詞，原非可憑，況被告為求能順利銷
    贓以牟取厚利，則其對該具手機之取得方式及成本，當不致據實相告，勢必杜情
    捏詞藉以搪塞，是以徐文風所述縱令屬實，亦無從據為對被告有利之認定，應予
    敘明。綜述，本件事證已明，被告犯行洵堪認定，應依法論科。
二、核被告所為，係犯刑法第三百四十九條第二項之故買贓物罪。爰審酌被告犯動機
    、目的、手段、收購贓物之價值、牟得不法利益之多寡、犯行所危害及犯後態度
    等一切情狀，量處如主文所示之刑。次按，刑法所定得易科罰金之要件，業於被
    告行為後修正，並於九十年一月十日經總統公布，同年月十二日起施行。修正後
    刑法第四十一條第一項前段規定犯最重本刑為五年以下有期徒刑以下之刑之罪，
    而受六個以下有期徒刑或拘役之宣告者，即得易科罰金，較諸修正前刑法第四十
    一條所定僅犯最重本刑為三年以下有期徒刑以下之刑之罪始得易科罰金之規定，
    有利於被告，職是，依刑法第二條第一項前段之規定，自應適裁判時之法律，因
    之，爰依修正後刑法第四十一條第一項前段規定，併諭知易科罰金之折算標準。
據上論斷，應依刑事訴訟法第二百九十九條第一項前段，刑法第二條第一項前段、第
三百四十九條第二項、修正後刑法第四十一條第一項前段，罰金罰鍰提高標準條例第
一條前段、第二條，判決如主文。
本案經檢察官陳雅譽到庭執行職務。
中      華      民      國    九十      年      六      月      一      日
                              臺灣桃園地方法院刑事第三庭
                                  法  官  蔡榮澤
右正本證明與原本無異。
如不服本判決，應於判決送達後十日內向本院提出上訴狀( 應附繕本 )，上訴於
臺灣高等法院。
                                    書記官   劉德壽
中        華        民        國   九十   年   六   月    七    日
附本件論罪科刑依據之法條
刑法第三百四十九條
收受贓物者，處三年以下有期徒刑、拘役或五百元以下罰金。
搬運、寄藏、故買贓物或為牙保者，處五年以下有期徒刑、拘役或科或併科一千元以
下罰金。
因贓物變得之財物，以贓物論。


司法院資訊處製作；財團法人民間司法改革基金會備份。
